【裁判字號】    98,上訴,1688
【裁判日期】    990415
【裁判案由】    妨害性自主
【裁判全文】
臺灣高等法院高雄分院刑事判決        98年度上訴字第1688號
上  訴  人
即  被  告  乙○○
選任辯護人  吳建勛律師
            梁宗憲律師
            陶德斌律師
上列上訴人因妨害性自主案件，不服臺灣高雄地方法院98年度訴
字第564 號中華民國98年10月27日第一審判決（起訴案號：臺灣
高雄地方法院檢察署97年度偵字第17968 號），提起上訴，本院
判決如下：
    主  文
上訴駁回。
    事  實
一、乙○○化名「笨笨」，於民國96年底至97年初某日經網路與
    代號0000甲0000 號，自幼罹有重度多重障礙（聾90DB以上，
    語言表達受障）之身體障礙女子（姓名、年籍詳卷，下稱A
    女）結識後，於97年3 月13日下午2 時許，以手機簡訊將A
    女約往位於高雄市前鎮區○○○路688 號「金銀島購物中心
    」，於同日下午3 時許見面後，旋以邀約觀看電影為由，將
    A 女帶往位於高雄市新興區○○○路213 號之「OPEN MTV」
    ，經點播恐怖片4 部，隨即將A 女帶入獨立之包廂內，並予
    擁抱、親吻，經A 女推拒後，乙○○竟基於強制性交之犯意
    ，利用電影撥放中，聲光吵雜，A 女復因前開身體障礙，表
    達、應變能力更遜於常人之機會，以單手配合身體按住A 女
    手足，另一手掀脫衣褲之方式，將性器強行插入A 女陰道而
    強制性交得逞。嗣A 女返家向家人告知上情並隨同報案，經
    警方按手機通話紀錄循線找到乙○○而查獲。
二、案經Ａ女訴由高雄市政府警察局新興分局報告臺灣高雄地方
    法院檢察署檢察官偵查起訴。
    理  由
壹、證據能力部分：
一、證人即被害人A 女於警詢中；及證人蔡登進、周玉燕於警詢
    中所為陳述，已經檢察官、被告及其辯護人同意作為證據，
    本院審酌渠等於警詢中所為陳述，均係出於自由意思，復有
    通聯調閱查詢單可參（見警卷38頁），且A 女於警詢中製作
    筆錄時，復有其家人陪同在場而為適當，自得為證據。
二、按測謊鑑定究竟有無證據能力，刑事訴訟法並無明文規定，
    實務上依刑事訴訟法第208 條第1 項規定，囑託法務部調查
    局或內政部警政署刑事警察局為測謊檢查，受囑託機關就檢
    查結果，以該機關名義函覆，該測謊檢查結果之書面報告，
    即係受囑託機關之鑑定報告，該機關之鑑定報告，形式上若
    符合測謊基本程式要件，包括：經受測人同意配合，並已告
    知得拒絕受測，以減輕受測者不必要之壓力，測謊員須經良
    好之專業訓練與相當之經驗，測謊儀器品質良好且運作正常
    ，受測人身心及意識狀態正常，測謊環境良好，無不當之外
    力干擾等要件，即賦予證據能力，此有最高法院92年度臺上
    字第3822號、93年度臺上字第1865號判決足資參照。經查，
    本件於偵查中經檢察官徵得被告同意後，委請高雄市政府警
    察局為被告實施測謊鑑定，被告乙○○並於97年9 月24日前
    往接受測試，並在測謊同意書上明確表示同意受測，復經測
    前會談、熟悉測試、主測試、測後晤談後，經領有測謊技術
    課程修畢證書之調查員經數據分析測試結果等程序，始作成
    測謊鑑驗報告（可參外放之本案測謊鑑定過程參考資料），
    故該測謊鑑驗報告並無任何不符上開基本程式要件之瑕疵，
    依上開判決意旨，即應認有證據能力。
貳、實體部分：
一、訊據上訴人即被告乙○○雖承認於上開時時地有與Ａ女見面
    ，並觀看影片之事實，惟矢口否認曾與A 女發生性行為，辯
    稱：伊並沒有與A 女發生性交行為等語。經查：
  (一)被害人A 女自幼罹有重度多重障礙（聾90DB以上，語言表達
    受障），於80年6 月間即經主管機關確認核發無須重新鑑定
    之重度殘障手冊，求學階段並在高雄市某特殊教育學校（全
    名詳卷）完成，為身體障礙人士，有殘障手冊及高雄市鼓山
    區公所98年4 月15日函附殘障個案資料卡（見原審卷(一)第16
    頁）在卷可稽，並有代號與姓名對照表附卷可憑。另就被告
    乙○○於前揭時地，於與A 女見時，對於A 女為身體障礙人
    士，聽力、語言能力均異於常人已然知悉等情，亦據被告乙
    ○○多次自白在卷（見警卷第3 頁、偵查卷第27頁、原審卷
    (一)第23頁反面、本院卷第64頁反面），此部分事實可以認定
    。
  (二)被告於上開時間將初次見面之A 女帶往上址MTV 獨立包廂內
    ，於電影播放之際，對於A 女強制性交得逞等情，除據證人
    A 女於原審審理時到庭證述在卷外，並有受理疑似性侵害事
    件驗傷診斷書附卷可參，又案發後自A 女陰道內採得檢體，
    經內政部警政署刑事警察局鑑驗並與被告乙○○之唾液比對
    結果，兩者之Y 染色體DNA甲STR 型別相同，有該局98年1 月
    23日刑醫字第0970170300號鑑驗書附卷可憑（偵二卷第35頁
    ）。至於在被害人陰道棉棒所採得之男性Y 染色體檢體之細
    胞種類及來源部位，經本案實驗室紀錄被害人陰道棉棒，以
    酸性磷酸素法檢測結果，呈弱陽性反應，以顯微鏡檢未發現
    精子細胞（依A 女之陳述，被告係射精在其手上－見原審訴
    字卷第58頁），而無法研判該斑跡為何種體液。惟Y 染色體
    DNA 屬父系遺傳，父子之間，除非突變，否則，Y 染色體會
    忠實遺傳，故相同父系關係之人，其Y 染色體DNA甲STR 別均
    會相同，因此，Y 染色體DNA甲STR 鑑定系統，無法如體染色
    體DNA 般具個別化鑑定之特性，當證物與特定對象Y甲STR 型
    別不同時，可排除來自特定對象；當證物與特定對象Y甲STR
    型別相同時，不排除其來自特定對象或與其具有相同Y甲STR
    型別之人；本局蒐集之臺灣地區男性人口16組Y甲STR 檔存資
    料，於1059人（945 種型別）中，未發現有人和被告Y甲STR
    型別相符者，有該局99年2 月3 日刑醫字第0980178435號函
    可參（見本院卷第56頁），復參酌被告於原審審理中亦承認
    有與A 女發生性行為（見原審訴字卷第66頁），足認被告於
    上開時地，確有與A 女發生性交行為。
  (三)被告於原審審理時雖辯稱2 人發生性行為係出於Ａ女同意云
    云，辯護人並以A 女於審理時既證述事發前經被告擁抱、親
    吻後，曾經前往廁所清洗等語，苟非自願，原有機會自安全
    梯逃離；依上開卷附驗傷診斷書所示，既未記載A 女手、足
    、身體等處有何瘀傷、紅腫痕跡，與一般遭強抓手腳之情形
    有異云云。惟按刑法強制性交罪制定之目的及內容，原在保
    障人之性自主決定權，行為人只須違反被害人之意願而與之
    為性交行為，即為已足，原不限以強暴脅迫手段為之，遑論
    以被害人曾極力反抗無效為其要件。查：
  1.A 女於警詢及原審審理中均一再指述係被告硬將其抱住，並
    強行脫去其褲子，及將陰莖強行插入A 之陰道而強制性交得
    造等情明確（見警卷第7至8頁、原審訴字卷第54頁以下）。
  2.A 女與被告在本案發生前雖為網友，但在案發當日係初次見
    面；且A 女於案發後翌（14）日即由家人陪同前往警局報案
    ，A 女於報案之初，並不能確定被告之身分（僅提供被告所
    使用之行動電話門號，但該門號並非被告所申請，經警方多
    方查詢後，始能確定被告係在案發當日與A 女約定見面之人
    －見警卷第10頁、第38頁、第12頁、第16頁），足見A 女與
    被告間並無恩怨存在，且在報案之初之對於被告之真正身分
    亦不了解；且被告於原審審理時自陳其客觀條件，亦不過從
    事勞動工作，月收入尚不及新臺幣（下同）3 萬元之人，經
    濟能力有限；被告亦稱：A 女或其家人未向其請求民事賠償
    或金錢補償等語（見原審訴字卷第67頁），衡情，A 女亦無
    故為設詞誣陷被告，或因被告生活寬裕而遭A 女覬覦致設計
    坑陷之可言。
  3.A 女係罹有重度多重障礙之身障人士，聽覺、語能不良，與
    人溝通之能力受限，依其個人生活條件與成長環境，於第一
    次與陌生網友見面時，因欠缺認識及信賴基礎而拒絕與對方
    發生性行為，原屬常理，而被告著手前揭行為之地點，既在
    MTV 之獨立包廂內，復選擇播放恐怖電影營造情境，聲光嘲
    雜，掩人耳目，依常情若有女子獨自在內遭逢危險，不僅孤
    立無援，內心驚慌失措之程度，亦可想見，況A 女為自幼罹
    有重度多重身體障礙之人，受限於身體條件及成長環境，社
    會經驗及臨場應變之能力猶低於常人，更欠缺呼救、抗拒之
    能力，自不得僅因其處在此一環境，面對身材、體能均處於
    絕對優勢之被告而未摶命抗拒成傷，即認其主觀上係本於自
    願所為。
  4.又被告既無家室，復無交往已久並論及婚嫁對象，原無因承
    認與異性出軌將危及家庭或感情之顧慮，然其就前開事件發
    生經過，除在警詢及偵查中均矢口否認曾與A 女發生性行為
    ，縱經法務部調查局測謊顯示所言不實，甚至前開DNA 鑑驗
    報告出爐後，仍抵死否認，嗣於原審審理時，乃又改稱確曾
    與A 女合意發生性行為云云，卻將前後說詞矛盾之原因推為
    ：警察到伊家，伊有壓力而不敢承認，而且警察態度很強硬
    云云（見原審訴字卷第66頁），然終不能自圓其警詢後，歷
    經全部偵查階段，直到起訴前最後一次經檢察官訊問並提示
    上開DNA 鑑驗結果時，仍矢口否認與A 女性交之事實，是被
    告所辯，不僅閃爍多變，猶多與事理不符，顯係飾卸之詞，
    欲蓋彌彰，適足佐證A 女前開指述不虛，被告犯行堪予認定
    。
  (四)被告雖於本院審理中提出報紙一則，認A 女可能亦曾遭他人
    性侵等語（見本院卷第8 頁），惟查該報導與本案係屬同案
    ，有高雄市政府警察局新興分局99年1 月28日函文可參（見
    本院卷第43頁），亦難以前開報導為被告有利之認定。
  (五)綜上所述，本件被告之犯罪事證已臻明確，應依法論科。
三、核被告乙○○所為，係犯刑法第222 條第1 項第3 款對身體
    障礙之人犯強制性交罪。
四、原審因而適用第222 條第1 項第3 款規定，並審酌被告乙○
    ○之年齡、品行、智識能力、犯罪情狀、手段、對於法益所
    生侵害之程度，其為73年4 月8 日出生、受有高職畢業教育
    程度、從事勞力工作為業，有警詢年籍資料附卷可參，並據
    其在審理時自陳在卷，本件犯罪時年23歲，正值青壯，前無
    因犯罪經法院判刑確定之紀錄，有臺灣高等法院被告前案紀
    錄表及臺灣高雄地方法院檢察署刑案資料查註紀錄表各1 份
    在卷可按，本件為滿足性慾，對初次見面、罹有重度多重障
    礙之女子下手，將被害人約往MTV 獨立包廂內，利用被害人
    處於孤立無援，難以獲得協助而求助無門之情況下，強行以
    性器插入女子陰道之方式犯罪，對於被害人身心造成侵害之
    程度，及其犯罪經查獲後，除均巧言飾卸外，迄未嘗試與被
    害人和解以填補損害，尚無事證可認其犯後有何悔悟意思之
    態度，公訴人具體求處法定最低度之有期徒刑7 年，顯不足
    以矯正其惡性等一切情狀，量處有期徒刑8 年，以資儆懲。
    其認事用法並無不當，量刑亦稱妥適，被告上訴意旨否認犯
    罪，為無理由，應予駁回。
據上論結，應依刑事訴訟法第368 條，判決如主文。
本案經檢察官林敏惠到庭執行職務。

中    華    民    國    99    年    4     月    15    日
                  刑事第一庭    審判長法  官  周賢銳
                                      法  官  施柏宏
                                      法  官  黃仁松
以上正本證明與原本無異。
如不服本判決應於收受本判決後10日內向本院提出上訴書狀，其
未敘述上訴理由者，並得於提起上訴後10日內向本院補提理由書
狀（均須按他造當事人之人數附繕本）「切勿逕送上級法院」。

中    華    民    國    99    年    4     月    16    日

                                      書記官  林家煜

司法院資訊處製作；財團法人民間司法改革基金會備份。
